臺灣臺北地方法院民事判決　　　　　　 93年度小上字第169號
上　訴　人　戊○○
訴訟代理人　己○○
被上 訴 人　丙○○
法定代理人　甲○○
　　　　　　丁○○
上列當事人間請求損害賠償事件，上訴人對於中華民國93年3 月
19日本院新店簡易庭92年度店小字第1007號第1 審判決提起上訴
，本院於94年1月5日言詞辯論終結，判決如下：
    主      文
原判決關於上訴人戊○○之部分均廢棄。
右廢棄部分，被上訴人在第一審之訴駁回。
第二審訴訟費用新台幣壹仟伍佰元由被上訴人負擔。
    事實及理由
甲、程序方面：
一、按對於小額程序之第1 審裁判，得上訴或抗告於管轄之地方
    法院，其審判以合議行之。對於前項第1 審裁判之上訴或抗
    告，非以其違背法令為理由，不得為之。民事訴訟法第436
    條之24定有明文。又判決不適用法規或適用不當者，為違背
    法令，同法第468 條亦定有明文。本件上訴人上訴理由係以
    ，其在原審案件進行期間，從未接到通知，對原審案件之進
    行毫無所悉，原審遽依被上訴人之聲請，准由被上訴人一造
    辯論而為判決，其訴訟程序有重大瑕疵等語。查原審93年3
    月5 日言詞辯論通知書係送達台北縣新店市○○路76巷5 弄
    7 號，及上訴人之
    之10號10樓（見原審卷第84、85頁）。然查上訴人已因歸化
    而取得美國籍，並長期居住海外，且上訴人自92年2 月9 日
    出境後，直到93年4 月14日才入境一節，有上訴人所提出之
    際居住在台北縣新店市○○路76巷5 弄7 號及
    縣新店市○○路○ 段121 之10號10樓，則原審以上址對上訴
    人送達93年3 月5 日言詞辯論通知書，其送達即非合法；上
    訴人既係因未受合法通知致未到場應訴，原審於93年3 月5
    日依被上訴人之聲請，准由其一造辯論而為判決，其訴訟程
    序，自有重大瑕疵，原審裁判既有上訴人所指違背法令之理
    由，上訴人本件上訴即屬合法，合先敘明。
二、被上訴人未於言詞辯論期日到場，核無民事訴訟法第386 條
    所列各款之情形，應依上訴人聲請，由其一造辯論而為判決
    。
乙、實體方面：
一、被上訴人起訴主張：被上訴人於89年9 月12日出生，自90年
    9 月起，在台北縣私立吉幼托兒所（下稱系爭托兒所）受托
    ，嗣於90年11月20日，在系爭托兒所內，因原審共同被告乙
    ○○之疏失致被上訴人受有骨折之傷害。因被上訴人當時年
    紀太小，醫生建議等被上訴人滿兩週歲後才動手術，故於91
    年10月3 日第一次開刀，再於91年10月29日第二次開刀，迄
    今被上訴人受傷之手肘仍需持續追蹤治療。事發之初，乙○
    ○曾以負責人之名義立下切結書一紙同意負擔醫療費用，但
    事後竟未再聞問，乙○○是侵權行為人，上訴人戊○○是乙
    ○○之僱用人，依民法第188 條第1 項前段之規定，戊○○
    應連帶賠償。爰依侵權行為之法律關係，請求乙○○與上訴
    人連帶賠償醫療費用6,432 元、精神慰撫金73,568元，共計
    80,000元等語（原審判命乙○○、上訴人應連帶給付被上訴
    人78,432元。原審駁回被上訴人精神慰撫金超過72,000 元
    部分之請求，未據被上訴人上訴聲明不服，已告確定；且原
    審判命乙○○給付被上訴人78,432元部分，未據乙○○上訴
    聲明不服，亦已告確定）。並聲明：駁回上訴。
二、上訴人則以：上訴人早已於72年間將系爭托兒所轉讓與訴外
    人廖女士後即退休出國，對系爭托兒所內之一切教育、行政
    、經費、收支等從未聞問，廖女士嗣又將系爭托兒所轉讓給
    他人，再轉讓與乙○○，系爭托兒所已與上訴人無關。乙○
    ○與上訴人間不是受僱的關係，上訴人無須負賠償責任等語
    ，資為抗辯。並聲明：如主文第1 、2 項所示。
三、查被上訴人主張其自90年9 月起，在系爭托兒所受托，嗣於
    90年11月20日，在系爭托兒所內，因乙○○之過失，致被上
    訴人受有骨折之傷害，被上訴人支出醫療費用6,432 元等情
    ，已據其提出照片、私立吉幼托兒所收費收據、切結書、啟
    生外科醫院診斷證明書、國立台灣大學醫學院附設醫院診斷
    書、第一Ｘ光醫學檢驗院收據、啟生外科醫院收據、國立台
    灣大學醫學院附設醫院醫療費用收據為證（見原審卷第6 至
    33 頁）， 並為乙○○及上訴人所不爭執，堪信為真實。
四、按因故意或過失，不法侵害他人之權利者，負損害賠償責任
    。又受僱人因執行職務，不法侵害他人之權利者，由僱用人
    與行為人連帶負損害賠償責任。民法第184 條第1 項前段、
    第188 條第1 項前段分別定有明文。乙○○因過失不法侵害
    被上訴人之權利，被上訴人主張上訴人為乙○○之僱用人，
    應與乙○○連帶負損害賠償責任等語，惟上訴人否認乙○○
    為其受僱人，被上訴人自應就其主張上訴人是乙○○之僱用
    人之事實負舉證之責。經查：
  (一)上訴人辯稱其已於72年間將系爭托兒所轉讓他人，對系爭托
    兒所內之一切教育、行政、經費、收支等即未聞問等語，業
    據其提出乙○○於89年10月1 日出具之切結書為證（見本院
    卷第31頁），並經證人乙○○到庭結證稱：「（提示89年10
    月1 日切結書是否由你親寫？）是我寫的，我是在89年10月
    1 日起接手經營吉幼幼稚園，所有的學費都是由我收取，上
    訴人戊○○是先將幼稚園讓給一位廖園長，再由廖園長轉給
    陳園長經營，我是從陳園長的名下接下來的，陳園長有告訴
    我當時吉幼幼稚園還未變更負責人的登記，所以當時登記的
    負責人仍是戊○○，上訴人戊○○的印章也還在幼稚園內，
    但是幼稚園的全部營收戊○○都沒有介入，只是把印章留給
    我們作業上方便，學費的收據上並沒有戊○○的章，從我接
    手之後學費上的收據都是蓋我的章，我接手後也很明確的知
    道這個幼稚園是我的，只是沒有辦理去負責人變更的登記，
    直到92年12月10日才辦理變更登記我為負責人，但目前吉幼
    幼稚園是停業。」等語屬實（見本院卷第57頁），上訴人上
    開所辯，應堪採信。足認乙○○係自89年10月1 日起經營管
    理系爭托兒所，而為系爭托兒所之實際負責人，並非為上訴
    人服勞務而受上訴人指示監督之受僱人。
  (二)被上訴人就其主張上訴人是乙○○之僱用人之事實，復未能
    舉證證明上訴人與乙○○間有僱傭契約或事實上之僱用關係
    ，洵無足取。是被上訴人依民法第188 條第1 項前段之規定
    ，請求上訴人賠償，自屬無據。
五、綜上所述，上訴人與乙○○間並無事實上之僱用關係，與民
    法第188 條所稱之僱用人、受僱人不符，自無民法第188 條
    之適用。被上訴人依民法第188 條第1 項前段之規定，請求
    上訴人給付被上訴人78,432元，為無理由，不應准許。原審
    判命上訴人給付上開金額，並依職權為假執行之宣告，尚有
    未洽，上訴意旨指摘原判決不利於上訴人部分不當，求予廢
    棄改判，為有理由，爰由本院予以廢棄改判，如主文第2 項
    所示。
六、據上論結，本件上訴為有理由，依民事訴訟法第436 條之32
    第2 項、第463 條、第385 條第1 項前段、第450 條、第78
    條，判決如主文。
中　　華　　民　　國　　94　　年　　1 　　月　　19　　日
                 民事第五庭審判長法　官　吳青蓉
                                 法  官　賴劍毅
                  　　　　　　　 法　官　羅富美
右判決正本係照原本作成。
本件判決不得上訴。
中　　華　　民　　國　　94　　年　　1 　　月　　19　　日
                             　　書記官　江虹儀
